臺灣新北地方法院刑事判決
110年度訴緝字第57號
公  訴  人  臺灣新北地方檢察署檢察官
被      告  林秉賢




上列被告因詐欺等案件，經檢察官提起公訴（109年度偵字第434
18號、110年度偵字第2093號、第2937號）及移送併辦（110年度
少連偵字第53號），本院判決如下： 
    主  文
丙○○犯如附表「宣告罪刑」欄所示之罪，各處如附表 「宣告罪
刑」欄所示之刑。應執行有期徒刑壹年陸月。
    事  實
一、丙○○於民國109 年8月初，加入曾鴻凱（業經本院以110年度訴字第76號判處應執行有期徒刑3年確定）、周耕漵（業經本院以110年度訴字第76號判處應執行有期徒刑1年10月確定）、胡丞爵（本院通緝中）及真實姓名年籍不詳綽號「叔叔」之男子（下稱「叔叔」，無證據證明未成年）所屬三人以上之詐欺集團（丙○○所涉違反組織犯罪條例部分，本案並非首先繫屬），擔任收取詐騙款項，俗稱「車手」之工作，並約定於交付款項後，獲取所收取款項3%之報酬。丙○○分別與如附表「參與人員」欄所示之人及「叔叔」等詐騙集團成員共同意圖為自己不法所有，基於三人以上共同詐欺取財及掩飾、隱匿特定犯罪所得之去向、所在之犯意聯絡，先由該詐欺集團成員，分別以如附表所示方式，詐騙「被害人」欄所示之甲○○○、乙○○，使其等各依指示將附表所示財物攜往約定地點，丙○○再由「叔叔」指示，以曾鴻凱給付之車資搭乘車輛前往指定地點，收取甲○○○、乙○○交付或留置現場之財物，得手後將上開款項交付周耕漵，由周耕漵轉交曾鴻凱，並由曾鴻凱轉交上手，藉此層層轉交方式製造金流斷點隱匿詐欺犯罪所得之去向，丙○○並因此自曾鴻凱處獲取新臺幣（下同）4,000元、2,000元之報酬。嗣甲○○○、乙○○發覺受騙，分別報警處理，經警調閱監視錄影畫面進行比對，而悉上情。
二、案經乙○○訴由新北市政府警察局土城分局移請臺灣新北地方
    檢察署檢察官偵查起訴及移送併辦。
    理  由
壹、證據能力：
一、按被告以外之人於審判外之陳述，雖不符合刑事訴訟法第15
    9 條之1 至第159 條之4 之規定，但經當事人於審判程序同
    意作為證據，法院審酌該言詞陳述或書面陳述作成時之情況
    ，認為適當者，亦得為證據；當事人、代理人或辯護人於法
    院調查證據時，知有第159 條第1 項不得為證據之情形，而
    未於言詞辯論終結前聲明異議者，視為有前項之同意，刑事
    訴訟法第159 條之5 第1 項、第2 項分別定有明文。查檢察
    官、被告丙○○於本院準備程序及審理時，對於本判決下列所
    引用其他各項被告以外之人於審判外之陳述，就證據能力均
    未表示爭執，且迄言詞辯論終結前並未聲明異議。本院審酌
    上開證據資料製作時之情況，尚無違法不當及證明力明顯過
    低之瑕疵情形，基於尊重當事人對傳聞證據之處分權，及證
    據資料愈豐富，愈有助於真實發見之理念，且強化言詞辯論
    主義，使訴訟程序得以順暢進行，認上開傳聞證據均具有證
    據能力。　　
二、本判決下列認定事實所引用之非供述證據，並無證據證明係
    公務員違背法定程序取得之證據，且與本案待證事實具有關
    聯性，當事人亦未爭執證據能力，自得為證據使用。　　　
貳、實體部分：
一、認定犯罪事實所憑之證據及理由：
  ㈠上揭犯罪事實，業據被告於警詢、偵訊及本院審理時坦承不
    諱（見109年度他字第7447卷一【下稱他卷】第36頁至第49
    頁、偵43418卷第321頁至第323頁、本院訴緝卷第66頁、第1
    86頁、第225頁、第243頁、第249頁、第250頁），並經證人
    即被害人甲○○○、證人即告訴人乙○○於警詢時指訴明確（見
    他卷第19頁至第22頁、第27頁至第30頁），且經證人即共同
    被告曾鴻凱於警詢、本院訊問及審理時（見偵2093卷第78頁
    、本院訴卷一第54頁、第146頁、第320頁、第321頁、卷二
    第185頁）、周耕漵於警詢、偵訊及本院審理時（見他卷第8
    3頁至第93頁、偵43418卷第31頁至第35頁、第349頁至第355
    頁、本院訴卷一第146頁、第321頁、卷二第185頁）、胡丞
    爵於警詢、偵訊時（見他卷第170頁至第180頁、第390頁至
    第392頁）供陳甚詳，並有被害人甲○○○之郵局存簿暨內頁影
    本、被告之指認照片、現場監視錄影翻拍照片、被害人甲○○○指認之街景照片及被告影像照片、被害人甲○○○提供之通話
    紀錄、告訴人乙○○指認之被告影像照片、告訴人乙○○提供之
    通話紀錄翻拍照片（見他卷第23頁至第25頁、第51頁至第65
    頁、第332頁至第345頁、少連偵卷第93頁、第95頁、第97頁
    、第99頁、第101頁、第107頁、第108頁）附卷可稽，足認
    被告之任意性自白與事實相符，應堪信為真實。
　㈡綜上，本案事證明確，被告犯行洵堪認定，均應依法論科。
二、論罪：　　
　㈠所犯法條：
　⒈被告加入曾鴻凱、周耕漵、胡丞爵及「叔叔」所屬詐欺集團
    擔任「車手」，依指示前往特定地點收取款項，交付所屬詐
    欺集團其他成員，足認共同參與實施本案詐欺取財犯行之共
    犯人數至少為3人以上無疑。
　⒉被告與所屬詐欺集團成員共同訛騙被害人甲○○○、告訴人乙○○
    之財物，構成刑法第339條之4第1項第2款之罪，為最輕本刑
    6月以上有期徒刑以上之罪，屬洗錢防制法所稱特定犯罪。
    而本案詐騙被害人及告訴人等之詐欺所得，乃透過被告收取
    款項後將之交付該詐欺集團成員再轉交上手，以此層層轉交
    上手方式，達其隱匿贓款、避免遭查緝之目的，被告對此亦
    有認知，被告已透過現金之轉交製造資金斷點，使偵查機關
    難以再向上溯源，並使其餘集團共犯得以掩飾不法金流移動
    ，自無法將之定性為單純犯罪後處分贓物之行為。是被告所
    為，已係掩飾、隱匿特定犯罪所得去向、所在，而移轉詐欺
    取財之特定犯罪所得，自屬洗錢防制法所規範之洗錢行為。
　⒊是核被告所為，均係犯刑法第339 條之4第1 項第2 款之三人
    以上共同犯詐欺取財罪及洗錢防制法第14條第1 項之一般洗
    錢罪，共2罪。
　㈡共同正犯：
　　被告就其所參與如附表所示犯行，分別與如附表「參與人員
    」欄所示之人及「叔叔」等詐騙集團成員間，具有犯意聯絡
    及行為分擔，均應論以共同正犯。
  ㈢想像競合：
    被告如附表所示，所犯刑法第339條之4第1項第2款三人以上
    共同犯詐欺取財罪、洗錢防制法第14條第1項之一般洗錢罪
    間，有實行行為局部同一之情形，為想像競合犯，應各依刑
    法第55條規定從一重之三人以上共同犯詐欺取財罪處斷。
  ㈣數罪併罰：
　　刑法之加重詐欺取財罪係侵害個人財產法益之犯罪，其罪數
    計算，依一般社會通念，應以被害人數、被害次數之多寡，
    決定其犯罪之罪數（最高法院110年度台上字第2959號判決
    同此見解）。查被告如附表所示各次犯行，犯意各別，行為
    互殊，且侵害對象、法益歸屬概不相同，應分論併罰。
  ㈤被告涉嫌洗錢部分併予審理：
    被告與所屬詐騙集團成員相互利用彼此行為，由其他成員對
    被害人及告訴人等施用詐術，使其等受騙交付款項，經被告
    收取後交付周耕漵，再輾轉交付其他成員，藉此製造金流之
    斷點，使偵查機關難以追查帳戶金流，目的顯在掩飾、隱匿
    該等款項作為特定犯罪所得財物之來源、去向及所在，被告
    此部分所為，已構成洗錢防制法第2條第2款之洗錢行為，業
    如前述。起訴書及併辦意旨書雖均漏未論及被告涉犯洗錢防
    制法第14條第1項之一般洗錢罪，惟其犯罪事實欄均已詳載
    被告依上游指示收取款項，製造金流斷點之事實，應認已就
    被告涉犯一般洗錢罪部分提起公訴。且被告所犯一般洗錢罪
    與加重詐欺罪為想像競合犯，本院已為罪名之權利告知並賦
    予被告辯明之程序保障，自得併與審究。
  ㈥併案部分：
　　臺灣新北地方檢察署110 年度少連偵字第53號移送併辦之犯
    罪事實，與本案為同一事實，本院自應併予審理。
  ㈦附此敘明：
　　起訴書附表編號3「遭詐騙情形」欄雖載為「再由取款車手
    丙○○上前取款」等語，惟被告並未參與該部分犯行，此觀同
    編號「詐欺集團之涉案人員」欄並未記載被告姓名自明，且
    依本案卷證資料亦無從證明被告參與如附表編號3所示犯行
    ，此部分並經公訴檢察官當庭更正（見本院訴緝卷第225頁
    ），是本案自無庸就此部分事實併予審理。
  ㈧量刑事由：
　  想像競合犯之處斷刑，本質上係「刑之合併」。其所謂從一
    重處斷，乃將想像競合犯組成之評價上數罪，合併為科刑一
    罪，其所對應之刑罰，亦合併其評價上數罪之數法定刑，而
    為一個處斷刑。易言之，想像競合犯侵害數法益者皆成立犯
    罪，論罪時必須輕、重罪併舉論述，同時宣告所犯各罪名，
    包括各罪有無加重、減免其刑之情形，亦應說明論列，量刑
    時併衡酌輕罪部分量刑事由，評價始為充足，然後依刑法第
    55條前段規定「從一重處斷」，非謂對於其餘各罪可置而不
    論。因此，法院決定處斷刑時，雖以其中最重罪名之法定刑
    ，做為裁量之準據，惟於裁量其輕重時，仍應將輕罪合併評
    價在內（最高法院108 年度台上字第4405、4408號判決意旨
    參照）。按洗錢防制法第16條第2 項規定：犯前二條之罪，
    在偵查或審判中自白者，減輕其刑。查被告於偵查及審判中
    均自白洗錢犯行，依上開規定原應減輕其刑，雖其洗錢犯行
    係屬想像競合犯其中之輕罪，參諸上開說明，本院於後述量
    刑時仍當一併衡酌該部分減輕其刑事由。
  ㈨量刑：
　　爰以行為人之責任為基礎，審酌被告年紀尚輕，不思循正當
    途徑獲取財物，參與詐欺集團而與其他集團成員共同為前開
    詐欺行為，非但造成被害人及告訴人受有財產上之損害，更
    助長詐騙歪風，且為掩飾該等不法所得，復為洗錢之行為，
    造成偵查犯罪機關追查贓款及其他詐欺成員之困難，嚴重破
    壞社會治安，應予嚴加非難。惟念被告犯後於警詢、偵查、
    審理中均坦承犯行，且自白洗錢犯行。又被告自陳為高中肄
    業之智識程度，之前從事物流業，每月收入約35,000 元，
    未婚、無小孩，無需要扶養的人等情（見本院訴緝卷第250
    頁），及斟酌其犯罪之動機、目的、手段、於本案僅係擔任
    詐欺集團車手等參與程度，非屬該詐欺集團及一般洗錢犯行
    核心份子，暨其品行、所造成損害等一切情狀，分別量處如
    附表 「宣告罪刑」欄所示之刑，並定其應執行刑。
三、沒收：
  ㈠犯罪所得：　　
　　被告於本案犯行之犯罪所得分別為4,000元、2,000元，此據
    被告本院訊問及審理供陳明確（見本院訴緝卷第66頁、第24
    9頁），爰依刑法第38條之1第1項、第3項規定，各於如附表
    所示犯行之罪刑項下宣告沒收，並諭知於全部或一部不能沒
    收或不宜執行沒收時，追徵其價額。
  ㈡行動電話1支（含門號0000000000號SIM卡1枚）不予沒收：
　  被告與「叔叔」、曾鴻凱及周耕漵係以另案扣押之iphone 6
    行動電話1支（含門號0000000000號SIM卡1枚）聯繫，此經
    被告供陳明確（見他一卷第42頁、本院訴緝卷第249頁），
    該行動電話雖屬供本案犯罪所用之物，惟該行動電話業經臺
    灣士林地方法院以109年度金訴字第229號判決宣告沒收，爰
    不併予諭知沒收。
四、不另為免訴之諭知部分：
  ㈠公訴意旨另以：被告基於參與犯罪組織之犯意，加入前揭詐
    欺集團後所為如事實欄一所示行為，亦涉犯組織犯罪條例第
    3條第1項後段之參與犯罪組織罪嫌。
  ㈡案件曾經判決確定者，應諭知免訴之判決，刑事訴訟法第302
    條第1款定有明文。又行為人於參與詐欺犯罪組織之行為繼
    續中，先後多次為加重詐欺之行為，因參與犯罪組織罪為繼
    續犯，犯罪一直繼續進行，直至犯罪組織解散，或其脫離犯
    罪組織時，其犯行始行終結。故該參與犯罪組織與其後之多
    次加重詐欺之行為皆有所重合，然因行為人僅為一參與犯罪
    組織行為，侵害一社會法益，屬單純一罪，應僅就「該案中
    」與參與犯罪組織罪時間較為密切之首次加重詐欺犯行論以
    參與犯罪組織罪及加重詐欺罪之想像競合犯，而其他之加重
    詐欺犯行，祗需單獨論罪科刑即可，無需再另論以參與犯罪
    組織罪，以避免重複評價。是如行為人於參與同一詐欺集團
    之多次加重詐欺行為，因部分犯行發覺在後或偵查階段之先
    後不同，肇致起訴後分由不同之法官審理，為裨益法院審理
    範圍明確、便於事實認定，即應以數案中「最先繫屬於法院
    之案件」為準，以「該案件」中之「首次」加重詐欺犯行與
    參與犯罪組織罪論以想像競合。縱該首次犯行非屬事實上之
    首次，亦因參與犯罪組織之繼續行為，已為該案中之首次犯
    行所包攝，該參與犯罪組織行為之評價已獲滿足，自不再重
    複於他次詐欺犯行中再次論罪，俾免於過度評價及悖於一事
    不再理原則(最高法院109年度台上字第3945號判決意旨可參
    ）。
  ㈢被告參與同一詐欺集團而涉犯參與犯罪組織罪之犯行，業經
    先於本案繫屬法院審理之臺灣士林地方法院以109年度金訴
    字第229號判決確定在案，有臺灣高等法院被告前案紀錄表
    可參。被告自加入本案詐欺集團時起，陸續參與詐欺犯行，
    期間並未有自首或脫離該犯罪組織之情事，始終為詐欺集團
    之一員，其違法情形仍屬存在。又參與犯罪組織在性質上屬
    行為繼續之繼續犯，本案被告於起訴案件被訴之參與犯罪組
    織罪部分，與前開判決確定部分具有法律上一罪之關係，自
    應為該案判決效力所及，本應為免訴判決，然起訴意旨既認
    此部分與前開經本院論罪科刑部分，具有想像競合犯裁判上
    一罪關係，爰不另為免訴之諭知。
據上論斷，應依刑事訴訟法第第299條第1項前段，判決如主文。
本案經檢察官楊唯宏提起公訴及移送併辦，檢察官張啟聰到庭執
行職務。
中　　華　　民　　國　　111 　年　　3 　　月　　15　　日
                  刑事第十庭    審判長法　官 謝梨敏
　　　　　　　　　 
                                      法　官 謝茵絜
　　　　　　　　　　　　　　　　　　　
                                      法　官 黃秀敏 
上列正本證明與原本無異。
如不服本判決，應於送達後20日內敘明上訴理由，向本院提出上
訴狀，上訴於本院第二審合議庭 (應附繕本) 。其未敘述上訴理
由者，應於上訴期間屆滿後20日內向本院補提理由書「切勿逕送
上級法院」。
                                      書記官  林蔚然　                    
中　　華　　民　　國　　111 　年　　3 　　月　　15　　日

附錄本案論罪科刑法條：
中華民國刑法第339條之4
犯第 339 條詐欺罪而有下列情形之一者，處 1 年以上 7 年以
下有期徒刑，得併科 1 百萬元以下罰金：
一、冒用政府機關或公務員名義犯之。
二、三人以上共同犯之。
三、以廣播電視、電子通訊、網際網路或其他媒體等傳播工具，
    對公眾散布而犯之。
前項之未遂犯罰之。

洗錢防制法第14條
有第二條各款所列洗錢行為者，處7 年以下有期徒刑，併科新臺
幣5 百萬元以下罰金。
前項之未遂犯罰之。
前二項情形，不得科以超過其特定犯罪所定最重本刑之刑。

　　　附表：
編號 被害人  遭詐騙經過 取款時間、地點 參與人員 宣告罪刑  1 甲○○○ 詐騙集團成員於109年9月29日中午12時許，撥打電話予甲○○○，佯稱為甲○○○之子及其子債權人，謊稱甲○○○之子為人擔保，需代為償還借款云云，致甲○○○陷於錯誤，依指示於右開時、地交付10萬與丙○○。 109年9月29日下午1時19分許，在新北市土城區學成路94巷9弄口 曾鴻凱、周耕漵 丙○○犯三人以上共同詐欺取財罪，處有期徒刑壹年貳月。未扣案之犯罪所得新臺幣肆仟元沒收，於全部或一部不能沒收或不宜執行沒收時，追徵其價額。  2 乙○○ 詐騙集團成員於109年9月30日上午11時20分許，電聯乙○○，佯稱為乙○○之子及其子債權人，謊稱乙○○之子為人擔保，需代為償還借款云云，致乙○○陷於錯誤，依指示於右開時間，將8萬元放置在右開地點廂型車前方後離去，再由胡丞爵在場把風，丙○○上前取款。 109年9月30日中午12時18分許，在新北市土城區學成路78巷口 曾鴻凱、周耕漵、胡丞爵 丙○○犯三人以上共同詐欺取財罪，處有期徒刑壹年貳月。未扣案之犯罪所得新臺幣肆仟元沒收，於全部或一部不能沒收或不宜執行沒收時，追徵其價額。